臺灣臺中地方法院刑事判決　　　　　　　　　　　　　　九十一年度自字第五號
　　自　訴　人　甲○○
　　被　　　告　林友時
右列被告因詐欺案件，經自訴人提起自訴，本院判決如左：
    主  文
林友時無罪。
    理  由
一、自訴意旨略以：緣自訴人與被告林友時係屬舊識，被告林友時於民國（下同）九
    十年五月間，持吳清景發票，付款人為雲林縣麥寮鄉農會信用部，支票號碼為Ｆ
    Ａ—0000000號，發票日為九十年六月二十日，面額新台幣（下同）十萬
    元之支票一張，在自訴人上班之處所（臺中市○○路一九巷二五號）請求自訴人
    幫忙調現，並在票背背書保證兌現。自訴人因被告曾向其誆稱信用如何良好，在
    大陸投資做生意，現急需現金周轉，遂基於朋友情誼而為之調借現金，詎料支票
    屆期經提示竟未獲兌現，經自訴人屢次催討，被告林友時先是敷衍拖延，繼而置
    之不理，避不見面，自訴人私下查訪始得知被告林友時從未在大陸投資做生意，
    因認被告涉有刑法第三百三十九條之詐欺罪嫌。
二、按犯罪事實應依證據認定之，無證據不得推定其犯罪事實；不能證明被告犯罪者
    ，應諭知無罪之判決；刑事訴訟法第一百五十四條、第三百零一條第一項分別定
    有明文。又認定不利於被告之事實，須依積極證據，苟積極證據不足為不利於被
    告事實之認定時，即應為有利於被告之認定，更不必有何有利之證據，最高法院
    三十年度上字第八一六號判例可資參照。另告訴人指訴係以使被告受刑事訴追為
    目的，是其陳述是否與事實相符，仍應調查其他證據以資審認，不得僅憑告訴人
    指訴遽令被告入罪，最高法院五十二年台上字第一三００號判例可循。復按刑法
    第三百三十九條第一項之詐欺罪，係以意圖為自己或第三人不法之所有，以詐術
    使人陷於錯誤，將本人或第三人之物交付為構成要件，如未使用詐術使人陷於錯
    誤，自不得以詐欺罪相繩。所謂以詐術使人交付，必係被詐欺人因其詐術而陷於
    錯誤，始為相當，若其所用方法，不能認為詐術，亦不致使人陷於錯誤，即不構
    成本罪（最高法院四十六年台上字第二六０號判例意旨參照）。申言之，須行為
    人客觀上係以詐術使人將本人或第三人之物交付，而主觀上有為自己或第三人不
    法所有之意圖為其要件；而所謂以詐術使人交付財物，必須行為人施用詐術與被
    詐欺人因此陷於錯誤而交付財物之間具備因果聯瑣關係；若行為人並未施用詐術
    ，或所用方法不能認為詐術，或不致使人陷於錯誤，縱有使人交付財物情事，亦
    與詐欺罪之構成要件不符。再者，民事債務當事人間，若有未依債務本旨履行給
    付之情形，在一般社會經驗而言，原因非一，其或因不可歸責之事由無法給付，
    或因得對他造合法主張抗辯而拒絕給付，甚至債之關係成立後，始行惡意遲延給
    付，皆有可能，非必出於自始即無意給付，而刑事被告依法不負自證無罪之義務
    ，故在別無積極證據之情形下，自難違反上開規定，以被告單純債務不履行之狀
    態，推定其自始即有不法所有之意圖而施用詐術。
三、查本件自訴意旨無非係以被告林友時於持票調借現金時，曾向自訴人表示伊在大
    陸投資做生意，信用良好等語，因認被告有詐欺自訴人之嫌疑。惟被告辯稱：當
    初係告訴自訴人說欠人家錢，需要調頭寸，所以持之前向吳清景借的票來請自訴
    人為其調借現金，當時也有在支票背面背書，沒有要詐騙自訴人之意思等語。經
    查，被告與自訴人間係好朋友之關係，自訴人常常借錢給被告，雖然被告都沒有
    還過，然而基於朋友情誼，自訴人有困難時，還是會幫忙，當初自訴人借錢給被
    告時並沒有任何陷於錯誤之情形以及被告確實有在系爭之票背面背書等節，業據
    自訴人於本院審理時坦承在卷，並有系爭支票影本一紙在卷可稽，若被告有意詐
    騙自訴人，當不至於在票背背書以擔保支票將來之兌現。揆諸前開說明，本件尚
    難認被告向自訴人以系爭支票調借現金時，有何施用詐術之行為，本件應純屬民
    事上債務不履行之糾葛，既無積極事證足認有何詐欺自訴人財物之不法所有意圖
    ，揆諸首揭判例說明，被告所為與詐欺取財罪之構成要件有間，難遽以該罪論擬
    。此外，復查無其他積極確切之事證足認被告有何詐欺取財之犯行，既不能證明
    被告犯罪，自應依法為其無罪判決之諭知。
四、本件被告經合法傳喚，無正當理由不到庭，本院認本件係應之案件，爰不待其陳
    述逕行判決。
據上論斷，應依刑事訴訟法第三百四十三條、第三百零一條第一項，判決如主文。
中      華      民      國      九十一      年      八      月    三十  日
                            臺灣臺中地方法院民事第七庭
                                        法  官 林學晴
右正本證明與原本無異。
如不服本判決，應於送達後十日內向本院提出上訴狀 （須附繕本） ，上訴於台灣高等
法院台中分院。
                                        書記官
中      華      民      國      九十一      年      八      月    三十  日
